【裁判字號】    89,訴緝,95
【裁判日期】    891212
【裁判案由】    偽造有價證券
【裁判全文】
臺灣桃園地方法院刑事判決                          八十九年度訴緝字第九五號
    公  訴  人  臺灣桃園地方法院檢察署檢察官
    被      告  乙○○
    指定辯護人  本院公設辯護人  丙○○
右列被告因偽造文書案件，經檢察官提起公訴（八十八年度偵字第一二０００號），
本院判決如左：
    主  文
乙○○共同連續行使偽造私文書，足以生損害公眾，處有期徒刑肆月。
    事  實
一、乙○○明知甲○（另案偵查）所持有如附表所示之統一發票私文書計十三紙，均
    係經人變造之不實中獎統一發票，竟仍基於行使變造私文書及意圖為自己不法所
    有之概括犯意聯絡，先後於（一）八十七年九月七日，在桃園縣桃園市桃園火車
    站前，自甲○處收受變造為ＰＷ00000000、ＰＸ00000000、Ｐ
    Ｘ00000000、ＰＸ00000000、ＰＹ00000000之不實中
    獎統一發票五紙後，即由乙○○以其個人名義持向彰化銀行桃園分行兌領各新台
    幣（下同）一千元獎金之不實手段，致該行職員一時不查，因之陷於錯誤，而交
    付計五千元之發票獎金予乙○○，以為行使，再由乙○○返回上開火車站前交還
    上開五千元予甲○收受，足以生損害於財政部對統一發票兌獎管理之正確性。（
    二）八十七年九月二十八日，乙○○復以上述同一方式，持變造為ＰＱ0000
    0000、ＰＱ00000000、ＰＱ00000000、ＰＱ000000
    00、ＰＱ00000000之不實中獎統一發票五紙，再由乙○○以其個人名
    義持向萬泰銀行桃園分行兌領各一千元獎金之不實手段，致該行職員一時不查，
    因之陷於錯誤，而交付計五千元之發票獎金予乙○○，以為行使，並由乙○○返
    回上開火車站前交還上開五千元予甲○收受，亦足以生損害於財政部對統一發票
    兌獎管理之正確性。（三）八十七年十月十三日，乙○○又以上述同一方式，持
    變造為ＱＹ00000000、ＱＹ00000000、ＱＺ00000000
    之不實中獎統一發票三紙後，再由乙○○以其個人名義持向富邦銀行桃園分行兌
    領各四千元獎金之不實手段，致該行職員一時不查，因之陷於錯誤，而交付計一
    萬二千元之發票獎金予乙○○，以為行使，並由乙○○返回上開火車站前交還上
    開一萬二千元予甲○收受，亦足以生損害於財政部對統一發票兌獎管理之正確性
    。
二、案經內政部警政署刑事警察局報請臺灣臺北地方法院檢察署呈請臺灣高等法院檢
    察署核令移轉臺灣桃園地方法院檢察署檢察官偵查起訴。
        理  由
一、訊據被告乙○○固坦承先後於右揭時地持上開統一發票前往兌領獎金三次，並將
    上開兌得計二萬二千元之現金全數交予甲○等情，惟矢口否認右揭犯行，辯稱：
    伊當時係因甲○向伊稱其小孩生病急需用錢，始由伊出面持該發票前往兌領獎金
    ，惟伊當時並不知該發票均係變造者，且伊亦未分得任何好處云云。經查：被告
    先後三次於右揭時地持甲○所交付上開計十三紙統一發票，分別前往彰化銀行桃
    園分行、萬泰銀行桃園分行及富邦銀行桃園分行各兌得計五千元、五千元及一萬
    二千元之現金獎金乙節，業據其本人於本院審理時坦承不諱，核與證人甲○於本
    院審理時證述情節相符，復有上開經被告持往兌得獎金計二萬二千元之變造統一
    發票計十三紙，在卷可稽，足堪認定。雖被告辯稱其於兌領上開獎金時，不知上
    開統一發票計十三紙均係變造云云，惟上開經被告持往兌得獎金之統一發票計十
    三紙均係變造不實乙節，業據證人甲○於本院審理時證稱「....，知道是變造後
    ，有請乙○○幫我去領的，.... （見本院卷八十九年二月二十二日筆錄）」、
    「....，發票是一位朋友吳清火年約三十多歲，發票是他變造的，他交給我的，
    .... （見本院卷八十九年十一月二十一日筆錄）」等語明確，且甲○先後三次
    所交付予被告之上開統一發票，不僅均係於八十七年五月至八月間「中獎」，且
    其各次中者亦分別為一千元及四千元之高額獎金，而「中獎」張數更高達十三張
    之譜，其「中獎」之時間之密、金額之鉅及機率之大，在在均與常情不符，顯為
    常人所可立見其異常者，且上開計十三紙之統一發票若果係真正中獎者，則甲○
    焉有迂迴委由被告前往兌領獎金之理，更係與事理有違，惟被告竟均未發覺其異
    ，並先後三次持上開計十三紙之「中獎」統一發票前往兌得計二萬二千元之現金
    獎金，是被告辯稱其不知上開計十三紙之統一發票均係變造云云，顯係事後卸責
    之詞，不足採信。被告犯行已臻明確，應予依法論科。
二、核被告所為，係犯刑法第二百十六條、第二百十條之行使變造私文書罪及刑法第
    三百三十九條第一項之詐欺取財罪（起訴書漏載詐欺取財罪之法條）。公訴人以
    被告所為係犯刑法第二百零一條第二項之行使偽造有價證券罪之幫助犯云云，惟
    統一發票在本質上乃屬消費之會計憑證，應屬私文書之性質，並不具有任何財產
    上之價值可言，雖財政部為鼓勵消費民眾索取統一發票，以免逃稅情事發生，而
    訂有統一發票之給獎辦法，然亦不足改變統一發票本質上屬私文書之性質，至為
    顯然；又被告持上開變造之不實中獎統一發票計十三紙，先後三次前往兌領計二
    萬二千元現金獎金之行為，已屬行使變造私文書及詐欺之構成要件行為，且被告
    與甲○間對此行為，復有犯意之聯結及行為之分擔，業據本院認定如上，則被告
    所為，應非僅只於幫助甲○犯罪之幫助行為而已，是公訴人所認，容有誤會，應
    依刑事訴訟法第三百條之規定，變更公訴人原起訴所引應適用之法條，合先敘明
    。被告先後三次行使變造私文書詐欺取財之行為間，均時間緊接，所犯構成要件
    相同，顯均係基於概括犯意所為，均為連續犯，均應依刑法第五十六條之規定，
    均論以一罪，並均加重其刑。又被告所犯上開二罪間，復有一行為而觸犯數罪名
    之想像競合關係，為想像競合犯，應依刑法第五十五條之規定，從一重之行使變
    造私文書罪處斷。被告就所犯上開二罪與甲○間，有犯意聯絡及行為分擔，為共
    同正犯。爰審酌被告明知上開計十三紙之不實中獎統一發票均係變造者，竟自甲
    ○處收受後，先後三次持向銀行詐術兌得計上開二萬二千元之現金獎金，已損及
    財政部對統一發票兌獎管理之正確性及被告犯罪後之態度等一切情狀，量處如主
    文所示之刑，以資儆懲。
據上論斷，應依刑事訴訟法第二百九十九條第一項前段、第三百條，刑法第二十八條
、第五十六條、第二百十條、第二百十六條、第三百三十九條第一項、第五十五條，
罰金罰鍰提高標準條例第一條前段，判決如主文。
本案經檢察官魏雯祈到庭執行職務。
中      華      民      國      八十九      年    十二    月    十二    日
                          臺灣桃園地方法院刑事第四庭
                              法  官  林 晏 鵬
右正本證明與原本無異。
如不服本判決，應於判決送達後十日內向本院提出上訴狀( 應附繕本 )，上訴於
臺灣高等法院。
                              書記官  張 雅 慧
中        華        民        國   八十九   年   十二   月    十三    日
附錄法條：刑法第二百十條、第二百十六條、第三百三十九條
刑法第二百十條
偽造、變造私文書，足以生損害於公眾或他人者，處五年以下有期徒刑。
刑法第二百十六條
行使第二百十條至第二百十五條之文書者，依偽造、變造文書或登載不實事項或使登
載不實事項之規定處斷。
刑法第三百三十九條：
意圖為自己或第三人不法之所有，以詐術使人將本人或第三人之物交付者，處五年以
下有期徒刑、拘役或科或併科一千元（已提高十倍為一萬元）以下罰金。
以前項方法得財產上不法之利益或使第三人得之者，亦同。
前二項之未遂犯罰之。


司法院資訊處製作；財團法人民間司法改革基金會備份。
